【裁判字號】    98,上訴,1945
【裁判日期】    980716
【裁判案由】    強盜
【裁判全文】
臺灣高等法院刑事判決                98年度上訴字第1945號
上  訴  人
即  被  告  甲○○
                    （現另案於臺灣宜蘭監獄執行中）
                    （現借提寄押於臺灣臺北看守所）
選任辯護人  扶助律師張馻哲律師
上列上訴人因強盜案件，不服臺灣板橋地方法院98年度訴字第23
6 號，中華民國97年3 月23日第一審判決（起訴案號：臺灣板橋
地方法院檢察署97年度偵字第34385 號），提起上訴，本院判決
如下：
    主  文
上訴駁回。
    事  實
一、甲○○前曾於民國（下同）93年間因犯竊盜罪案件，經臺灣
    板橋地方法院93年度易字第1227號判處有期徒刑2 年確定；
    又因施用第1 、2 級毒品案件，經臺灣臺北地方法院93年度
    訴字第1271號各判處有期徒刑8 月、7 月，應執行有期徒刑
    1 年2 月確定，嗣再經減刑為有期徒刑4 月、3 月又15日，
    並與上開不得減刑之竊盜罪部分，合併定應執行刑有期徒刑
    2 年5 月確定，甫於96年7 月16日縮刑期滿執行完畢，猶不
    知悔改，竟意圖為自己不法之所有，於97年1 月21 日13 時
    30分許，攜帶客觀上可傷害人之生命、身體，足供兇器使用
    之老虎鉗子、不明尖銳物各1 支（長度類似螺絲起子，具有
    握把，尖銳部分為金屬材質）及作案用之手套1 雙，以該老
    虎鉗破壞第1 道鐵門鎖及第2 道木門鎖之方式，侵入乙○○
    位於臺北縣泰山鄉○○街3 號3 樓之住處內（毀損、無故侵
    入住宅部分，均未經提出告訴），進而竊取乙○○父母親所
    有（起訴書誤載為乙○○所有）護照、台胞證、印章、存摺
    、外幣、紀念幣、台幣現金及紙袋等物，惟其甫將所竊得之
    全部財物置入另所竊得之上開紙袋內，而正欲離去之際，隨
    即為乙○○查覺有異而發現，詎甲○○為脫免逮捕，乃先與
    乙○○發生拉扯、扭打（造成其中作案用之手套1 支掉落於
    地），雙方僵持不下之際，甲○○眼見無法順利掙脫，竟又
    取出預藏之上開尖銳物1 支，作勢攻擊乙○○之腹部，然遭
    乙○○以徒手加以阻擋而未成傷，此間又進一步以「你再往
    前我要刺下去了! 」等語恫嚇乙○○，至使乙○○心生畏懼
    而不能抗拒後，再乘勢踩住乙○○之腳部，將之推倒在地，
    立即迅速逃逸，不僅未將所竊得之上開財物一併取走，亦將
    拉扯之間掉落於地之上開手套1 支遺留在現場，嗣因警方據
    報後在現場查扣該手套1 支，經送請鑑定比對其上DNA 檢體
    之結果，確認與甲○○另案涉犯他罪之DNA 檢體相符，始循
    線查悉上情。
二、案經乙○○訴由臺北縣政府警察局新莊分局報告臺灣板橋地
    方法院檢察署檢察官偵查起訴。
    理  由
壹、證據能力
一、按被告以外之人於審判外之言詞或書面陳述，除法律有規定
    者外，不得作為證據。又被告以外之人於審判外之陳述，經
    當事人於審判程序同意作為證據，法院審酌該言詞陳述或書
    面陳述作成時之情況，認為適當者，亦得為證據。當事人、
    代理人或辯護人於法院調查證據時，知有第159條第1項不得
    為證據之情形，而未於言詞辯論終結前聲明異議者，視為有
    前項之同意，刑事訴訟法第159條第1項及第159條之5分別定
    有明文。
二、按被告以外之人於偵查中向檢察官所為之陳述，除顯有不可
    信之情況者外，得為證據，刑事訴訟法第159 條之1 第2 項
    亦有明文。所謂不可信性情況，法院應審酌被告以外之人於
    陳述時之外在環境及情況，例如：陳述時之心理狀況、有無
    受到外力干擾等，以為判斷是否有形式上顯然不可採信之依
    據。查證人乙○○於檢察官偵查時，係以證人之身份陳述，
    其後並經告以具結義務及偽證處罰，命證人朗讀結文後具結
    ，係於負擔偽證罪之處罰心理下證述，並以具結擔保其供述
    之真實性，又無受其他不當外力干擾之情形，是證人乙○○
    於偵查中在檢察官面前具結所為之證述，查無顯然不可信之
    情況，依上開刑事訴訟法第159 條之1 第2 項規定，自得為
    證據。是被告於本院選任之辯護人雖稱告訴人乙○○於檢察
    官偵查中之陳述，無證據能力云云，惟並未提出檢察官有何
    違法取證等致令其證詞非任意性，而有顯不可信之特別情況
    ，自無可取。
貳、認定本案犯罪事實之證據
一、訊據上訴人即被告甲○○固不否認於上開時地攜帶老虎鉗1
    支，破壞2 道門鎖侵入乙○○住處內竊得財物之事實，惟矢
    口否認另持有尖銳物1 支攻擊並出言脅迫乙○○之準強盜犯
    行，辯稱：當時被害人叫伊不要動，伊轉頭要跑，被害人衝
    過來抓住伊的手，伊就掙脫跑掉，之後伊就直接逃離云云。
二、經查：
  (一)被害人乙○○於偵查中具結證稱：「（檢察官問：97年1 月
    21日被告是否有到你泰山的家中偷東西？）有，我聽到我父
    母房間有聲音，我開門看到被告把我父母房內的珠寶打包，
    當下被告很慌張，我就跟他發生扭打，最後他拿出包包內的
    尖銳物品，可能是他撬開我家門的工具，我當時分心了一下
    ，擔心他會刺向我，他的腳有踩到我的腳，然後順勢把我推
    倒」、「（檢察官問：你是否因為被告拿出來的尖銳物致難
    以抗拒的情況？）被告有說『你再往前我要刺下去了』，所
    以我就不敢再向前了」等語。其於原審審理時更進一步具結
    證稱：「（檢察官問：你發現被告時，被告在作何事？）被
    告已經把偷來的東西裝成一袋，這個袋子也是從我家拿的，
    他準備要離去。」、「（檢察官問：你如何與被告扭打？）
    我的房間與主臥室正對面，被告要從主臥室離開，我就上前
    攔阻，於是被告沒有把東西拿走，放在主臥室，被告是因為
    我上前，東西才掉在主臥室，被告要離開我不讓他離開，我
    抓住被告的雙手，被告要掙脫，那時我剛起床，精神不是很
    好，被告有要掙脫，我與被告互相推擠，最後我倒在地上，
    被告跑走，被告有拿出尖銳物品，口頭有說如果我再阻止他
    ，他就要攻擊我。」、「（檢察官問：被告是如何拿尖銳物
    品對付你？）被告是右手持尖銳物品，作勢要攻擊我的腹部
    ，我有擋住」、「（檢察官問：被告持尖銳物品時，你是否
    無法抗拒？）他拿出尖銳物品時，已經作勢攻擊我的腹部，
    我已經擋住了，被告才說如果我再阻止他，他就要刺過來了
    。因為我當時只有穿著簡單的衣服，也沒有穿鞋子，所以被
    告逃走時，我就無法去追，因為來不及穿外衣」等語（見原
    審卷第74、75頁）。另經訊問被告如何取出尖銳物品對之施
    以強暴、脅迫一事，亦即明確證稱：「（審判長問：你一直
    抓住被告雙手，被告如何取出尖銳物品？）我沒有全程抓住
    被告的雙手，因為被告會掙脫。被告是在靠近我家餐桌的地
    方掙脫我，拿出尖銳的物品」、「（審判長問：被告拿出尖
    銳物品時，距離你多遠？）大約一步」、「（審判長問：被
    告所拿出的物品尖端，是否有抵到你的衣物？）沒有，被告
    是拿在身體的旁邊，並沒有向我伸過來，因為被告拿出來時
    ，我立刻發現，我就架開被告的右手肘，所以才說如果我再
    擋他，他就要刺我」、「（受命法官問：你們是在拉扯扭打
    過程中，被告才將尖銳物品拿出嗎？）是」、「（受命法官
    問：拿出尖銳物品後，你們是否還有繼續扭打？）當時被告
    也踩到我的腳，就把我推倒，當時我們仍是在拉扯扭打之間
    」、「（受命法官問：被告拿出尖銳物品之後，你是否心理
    有所顧忌而不敢再阻擋？）是。且我身上只有穿一件薄內衣
    」、「（受命法官問：可否確定被告手持之尖銳物品並不
    是老虎鉗？）可以。」、「（受命法官問：你之前於警詢、
    偵查中均有稱被告有偷金飾及珠寶？）我說的金飾、珠寶即
    為紀念幣」等語，不僅所證述之情節與其上開偵查中之指證
    大致相符，絲毫未見其有猶豫不決之情事，亦無任何違反常
    理及經驗法則之處。再參酌被告自承其身高169 公分、體重
    65公斤，相較於證人乙○○到庭所證其身高173 公分、體重
    68公斤之證詞以觀，被告無論在體型及氣力之上，均無法占
    有明顯之優勢，則在被告與證人即告訴人乙○○相互拉扯、
    僵持不下之際，若非被告適時取出尖銳物施以強暴、脅迫，
    被告何能全身而退，足認證人乙○○上開所言，顯非出於虛
    妄，應堪採信。
  (二)況被告針對案發時如何與告訴人乙○○發生身體接觸一事，
    於警詢時係供稱：「（警方問：你為何與被害人乙○○扭打
    ？）當時他發現我行竊後，用手勒住我的脖子，將我壓在地
    上，後我將乙○○的手板開後逃逸」云云，初始並未否認與
    告訴人乙○○發生扭打之情事；惟此與其於偵查中卻又改稱
    ：乙○○抓住伊的衣服，伊掙脫後逃跑了，伊根本沒有跟他
    扭打，伊係直接跑掉云云；嗣於原審審理時則另辯稱：伊轉
    頭要跑，被害人衝過來抓住伊的手，沒有勒住伊的脖子，伊
    掙脫後就直接跑掉云云，先後說詞反覆不一，忽而供稱遭告
    訴人乙○○「勒住脖子」，其後又分別辯稱「被抓住衣服」
    、「被抓住手部」云云，已難以輕信。再參以被告於警詢時
    及偵查中原先並未供承其於遭告訴人抓住手部之時，有取出
    老虎鉗之事實，直至證人乙○○於原審審理時明確指證其與
    被告拉扯之際，被告確有取出尖銳物作勢攻擊，被告至此始
    又供稱：伊在掙脫時，老虎鉗滑出來，伊才順勢拿出來云云
    ，益見被告上開所辯，顯然多所保留，無非避重就輕之詞，
    自難採信。
  (三)此外，復有手套1 只扣案可資佐證，該手套由警方鍵入其前
    在刑事警察局去氧核醣核酸資料比對結果為被告所有之物（
    被告前涉另一竊盜案被查扣煙蒂，因而在刑事警察局建有去
    氧核醣核酸資料檔），亦有內政部警政署刑事警察局97年2
    月26日刑醫字第0970005084號、97年11月10日刑醫字第0970
    154003號鑑驗書各1 份附卷可稽（見偵查卷第10至12頁），
    是本件事證明確，被告上開準強盜罪之犯行堪以認定。
三、論罪
  (一)按刑法第329 條（原判決誤繕為第339 條）之規定旨在以刑
    罰之手段，保障人民之身體自由、人身安全及財產權，免受
    他人非法之侵害，以實現憲法第8 條、第22條及第15條規定
    之意旨。立法者就竊盜或搶奪而當場施以強暴、脅迫者，僅
    列舉防護贓物、脫免逮捕或湮滅罪證三種經常導致強暴、脅
    迫行為之具體事由，係選擇對身體自由與人身安全較為危險
    之情形，視為與強盜行為相同，而予以重罰。‧‧‧經該規
    定擬制為強盜罪之強暴、脅迫構成要件行為，乃指達於使人
    難以抗拒之程度者而言，是與強盜罪同其法定刑（司法院大
    法官會議釋字第630 號解釋參照）。查類似螺絲起子，具有
    握把，且尖銳部分為金屬材質之尖銳物，無論被告主觀上是
    否旨在行兇抑僅便利行竊，然在客觀上顯具有行兇之危險性
    ，自屬兇器之一種。本件被告於竊盜行為完成之後，隨即為
    告訴人乙○○所發覺，雙方進而發生近身拉扯、扭打之際，
    被告竟另行取出隨身攜帶長度類似螺絲起子，具有握把，且
    尖銳部分為金屬材質之尖銳物，作勢攻擊告訴人乙○○之腹
    部，經告訴人乙○○用手阻擋後，復出言加以恫嚇，則被告
    為脫免逮捕而施以強暴、脅迫之行為，其客觀上已達到使人
    不能抗拒之程度自明。核被告所為，係犯刑法第329 條、第
    330 條第1 項攜帶兇器、毀壞門扇之加重準強盜罪。至公訴
    意旨雖認被告於案發當時並未竊得任何財物，應論以加重準
    強盜之未遂罪，惟證人乙○○於偵、審中已分別證稱：伊與
    歹徒發生扭打後，歹徒所竊取的贓物都掉在地上，來不及取
    走；因為伊與被告發生扭打，所以他偷的東西都沒拿走；伊
    發現被告時，他已經把偷來的東西裝成一袋，這個袋子也是
    從伊家拿的，他準備要離去等語，且被告於原審時亦自承：
    「（審判長問：你偷到多少現金？）我不知道，我是全部都
    放在塑膠袋裡，看到什麼就放進袋子裡面，偷了什麼東西我
    也不確定，被害人所述應該沒有錯，我自己沒有帶包包，我
    東西都是放在袋子裡面。」等語，由此可見，被告於案發時
    雖因遭告訴人發覺，而未能將所竊取之物一併帶走，然其既
    一度將所竊取之物全部置於在現場另行竊得之紙袋內，進而
    準備離去，足認被告已將其所竊取之上開財物置於自己實力
    支配之下，應已達竊盜行為既遂之階段，是此部分公訴意旨
    及辯護意旨均認只構成未遂犯，容有未洽，然基本事實相同
    ，亦無庸變更起訴法條，附此敘明。
  (二)另查被告前曾於93年間因犯竊盜罪案件，經原審法院以93年
    度易字第1227號判處有期徒刑2 年確定；復因施用第1 、2
    級毒品案件，經臺灣臺北地方法院以93年度訴字第1271號各
    判處有期徒刑8 月、7 月，應執行有期徒刑1 年2 月確定，
    嗣再經減刑為有期徒刑4 月、3 月又15日，並與上開不得減
    刑之竊盜罪部分合併定應執行刑有期徒刑2 年5 月確定，甫
    於96年7 月16日縮刑期滿執行完畢一節，有本院被告前案紀
    錄表1 份在卷可按，其於5 年以內，故意再犯本件有期徒刑
    以上之罪，為累犯，應依刑法第47條第1 項規定加重其刑。
四、原審以被告犯罪事證明確，適用刑法第329 條、第330 條第
    1 項、第47條第1 項、第38條第1 項第2 款等規定，並審酌
    被告先前有多次竊盜、毒品之前科紀錄，素行不佳，且於本
    件行竊事跡敗露之後，適遇被害人攔阻其離去，竟又萌生歹
    念，取出預藏之尖銳物施以強暴、脅迫，不僅危害他人居家
    安全、財產法益，亦嚴重破壞社會秩序及安寧，復參酌其犯
    罪之動機、目的、手段、對被害人所造成損害之程度以及於
    事發後猶未能據實坦承全部犯行之犯後態度等一切情狀，量
    處有期徒刑7 年6 月。復說明扣案之手套1 只，係被告所有
    供本件犯罪所用之物，應依法宣告沒收；另被告持以犯案之
    不明尖銳物及老虎鉗各1 支，並未扣案（其請求調取勘驗是
    否危險物品，核無必要），且依卷內證據無從證明現仍存在
    而尚未滅失，為免將來執行困難，均不予宣告沒收。經核其
    認事用法，俱無違誤，量刑亦屬妥適。被告上訴意旨略以伊
    僅竊盜，並未為準強盜之施以強暴、脅迫之行為云云，為無
    理由，應予駁回。
據上論斷，應依刑事訴訟法第368條，判決如主文。
本案經檢察官陳玉珍到庭執行職務。
中    華    民    國    98    年    7     月    16    日
                  刑事第十庭審判長法  官  楊炳禎
                                  法  官  李春地
                                  法  官  陳春秋
以上正本證明與原本無異。
如不服本判決，應於收受送達後10日內向本院提出上訴書狀，其
未敘述上訴之理由者並得於提起上訴後10日內向本院補提理由書
（均須按他造當事人之人數附繕本）「切勿逕送上級法院」。
                                  書記官  駱國堯
中    華    民    國    98    年    7     月    16    日
附錄：本案論罪科刑法條全文
中華民國刑法第329 條（準強盜罪）
竊盜或搶奪，因防護贓物、脫免逮捕或湮滅罪證，而當場施以強
暴脅迫者，以強盜論。
中華民國刑法第330 條（加重強盜罪）
犯強盜罪而有第321 條第1 項各款情形之一者，處7 年以上有期
徒刑。
前項之未遂犯罰之。


司法院資訊處製作；財團法人民間司法改革基金會備份。
